臺灣高等法院交通事件裁定　　　　　　　　　　　九十一年度交抗字第一０四五號
　　抗　告　人
　　即受處分人　甲○○　男　三.
右列抗告人因違反道路交通管理處罰條例案件，不服臺灣臺北地方法院中華民國九十
一年十一月五日所為裁定（九十一年度交聲字第一四四九號），提起抗告，本院裁定
如左：
    主  文
原處分及原裁定關於不服從交通勤務警察指揮部份均撤銷。
甲○○汽車駕駛人，駕駛汽車有違反道路交通管理處罰條例之行為，經交通勤務警察
制止時，拒絕停車接受稽查而逃逸，處罰鍰新臺幣參仟陸佰元，並記違規點數壹點。
其餘抗告駁回。
    理  由
一、抗告意旨略以：呂興國為本件執勤之員警，抗告人異議時已質疑其執勤之正確性
    ，則理當由呂興國就抗告人有其所指稱之違規事實作舉證說明，奈何原審卻以無
    積極證據證明呂興國為虛偽供述為由，而駁回抗告人之異議，試問，呂興國有何
    證據足以證明抗告人有其所指稱之違規事實？有何證據證明其陳述之內容為真？
    何能僅憑執勤員警之口頭陳述即遽認抗告人違規確實，呂興國乃舉發抗告人違規
    之執勤員警，縱執勤有不當，又何能期待其能自認錯誤？又倘如原裁定之理由可
    採，則日後交通違規事件，所有執勤員警皆無需負舉證之責，僅要口頭說明所舉
    發之違規事實即已完成舉證責任，此豈是舉證責任所應當之推論？原裁定續以抗
    告人未能舉證自己無違規情事，因而駁回異議，此更屬可議。蓋任何人皆無舉證
    自己無犯罪之義務，獨獨要求抗告人需舉證自己無違規之事實，豈非要抗告人疲
    於奔命，又抗告人已說明自己無違規，但原裁定卻認為抗告人未舉證說明自己無
    違規，而未予採信，反觀，執勤員警以口頭方式陳述抗告人違規，原裁定卻認為
    舉證明確，同樣之立證方式－口頭陳述，得到不同之價值判斷，其標準何在？其
    理論基礎何在？又如何令抗告人心服云云。
二、按汽車駕駛人，行經有燈光號誌管制之交岔路口闖紅燈者，處新臺幣一千八百元
    以上五千四百元以下罰鍰；汽車駕駛人，駕駛汽車有違反本條例之行為，經交通
    勤務警察或依法令執行交通稽查任務人員制止時，不聽制止或拒絕停車接受稽查
    而逃逸者，除按各該條所規定之罰鍰處罰外，處新臺幣三千元以上六千元以下罰
    鍰；汽車駕駛人，駕駛汽車不服從交通勤務警察之指揮或稽查而本章各條無處罰
    之規定者，處新臺幣九百元以上一千八百元以下罰鍰，道路交通管理處罰條例第
    五十三條、第六十條第一項、第二項第一款分別定有明文。又汽車駕駛人，違反
    道路交通管理處罰條例第五十三條、第六十條第一項規定者，除各依原條款處罰
    鍰外，並分別記違規點數三點、一點，亦為前開條例第六十三條第一項第三款、
    第一款所明定。
三、經查：本件抗告人即受處分人甲○○所有車號Ｐ九—一００二號自用小客車，於
    九十年十二月三十一日十五時四十六分許，沿臺北市○○路由北往南直行至大南
    路口闖越紅燈，適遇臺北市政府警察局士林分局警備隊（以下稱舉發機關）執勤
    警員呂興國發覺，乃鳴笛指揮攔停，該自用小客車駕駛人竟拒絕停車接受稽查，
    仍加速以駛離現場，經警記明車牌號碼、顏色等特徵，舉發機關循電腦車籍資料
    核對無誤後，乃以抗告人即該車所有人有前揭違規「闖紅燈」，及「經鳴笛制止
    不予理會逕自逃逸」，逕行掣單舉發之事實，有臺北市政府警察局北市警交大字
    第ＡＢＸ０三０五五五號舉發違反道路交通管理事件通知單在卷可稽（見原審卷
    第九頁），並據證人即舉發員警呂興國於原審到庭證述稽詳（見原審卷第十九頁
    、第二十頁）。且參諸上開通知書所載，舉發員警已於駕駛人姓名欄中註記所舉
    發之車輛顏色為綠色，核與抗告人於原審自承其車輛顏色為綠色等情相符（見原
    審卷第十九頁），則員警之舉發已無誤認之可能。又查，交通警員掣單舉發違反
    道路交通管理處罰條例所列違規事實，本質上為行政處分，係公務員基於職務上
    權力，依法就特定具體事件所為具有公法上效果之單方行政行為，基於公務員為
    公法上行為具有公信力之原則，該行政處分當可被推定為真正，其據以依法處分
    之事實認定亦為真正無誤，此與民事訴訟法第三百五十五條第二項規定：「文書
    依其程式及意旨得認作公文書者，推定其為真正」之情形相同，本此公信原則，
    乃立法者賦予行政機關制定違反道路交通事件統一裁罰標準及處理細則，使勤務
    警員得當機處分（如該細則第二十三條），予以攔查，以達其維護交通秩序、安
    全之行政目的，反之，若謂公務員一切行政行為均需預留證據以明真實，則國家
    行政勢必窒礙難行，據此，刑事訴訟法就犯罪證據有關之規定凡與屬行政秩序罰
    之交通違規裁罰本質不合之部分，自不在準用之列，從而，本件抗告人既未就執
    勤警員之舉發有何錯誤提出相關證據以供調查，且本院亦查無任何證據足資證明
    執勤警員有捏造事實違法取締之情事，則執勤警員本其維護交通秩序、安全職責
    所為之舉發，自應受到合法、正確之推定，抗告意旨仍以：應由員警舉證抗告人
    確有其所指稱之違規事實，抗告人無須舉證自己無違規之事實云云，指摘原裁定
    不當，即非可採。抗告人有於行經燈光號誌管制之交岔路口闖越紅燈，及經交通
    勤務警察制止時拒絕停車接受稽查而逃逸之違規事實，應可認定。
四、原審以抗告人所有被舉發自小客車確有前揭二項違規行為，因認原處分機關就抗
    告人前揭二項違規行為，依道路交通管理處罰條例第五十三條、第六十條第二項
    第一款、第六十三條第一項第一款及第三款規定，共裁處罰鍰新臺幣三千六百元
    ，並記違規點數四點，均無違誤，裁定駁回抗告人之異議，固非無見，惟依道路
    交通管理處罰條例第六十條第一項之文義觀之，應係指違規駕駛人行駛車輛而有
    交通違規行為在先，嗣為警察察覺後，令其停車接受取締，駕駛人竟拒絕停車而
    逕自駕車逃逸之行為而言，而道路交通管理處罰條例第六十條第二項第一款規定
    之適用，乃必以汽車駕駛人駕駛汽車之違規行為，在道路交通管理處罰條例條文
    中均無其他可據以處罰之規定時，方有補充適用之餘地，本件抗告人所有前開車
    號車輛在前述時地不依號誌之指示闖越紅燈及經交通勤務警察制止時拒絕接受稽
    查而逃逸，依同條例第五十三條及第六十條第一項均有處罰之明文，從而本件舉
    發單位及原處分機關就此部分據以援引同條例第六十條第二項第一款規定對抗告
    人為舉發及裁罰，自有未洽，原裁定未見及此，就此部分維持原處分機關之裁決
    ，亦有未合。抗告人抗告意旨仍執前詞否認違規，雖無理由，惟原裁定既有上開
    可議，爰將原處分及原裁定關於不服從交通勤務警察指揮部分撤銷，由本院依法
    自為裁定，並審酌抗告人之違規情節，裁定如主文所示之罰鍰，並記違規點數一
    點，以資適法。至抗告人闖紅燈違規部分，原處分機關就此部分依道路交通管理
    處罰條例第五十三條、第六十三條第一項第三款及違反道路交通管理事件統一裁
    罰標準及處理細則第十一條第一項第三款、第四十一條第四項暨標準表之規定裁
    處，經核並無不合，原審法院就此部分以異議無理由而駁回其異議，核無不合，
    此部分之抗告亦無理由，應予駁回。
五、據上論斷，應依道路交通案件處理辦法第二十六條、第二十條前段，道路交通管
    理處罰條例第六十條第一項、第六十三條第一款，刑事訴訟法第四百十二條，裁
    定如主文。
中      華      民      國   　九十一   　年　　十二　　月　　三十一    日
                              臺灣高等法院交通法庭
                                  審判長法  官  葉  騰  瑞
                                        法  官  莊  明  彰
                                        法  官  黃  國  忠
右正本證明與原本無異。
不得再抗告。
                                        書記官  劉  貞  達
中      華      民      國     九十一     年    十二    月    三十一    日
